【裁判字號】    97,訴,4045
【裁判日期】    980413
【裁判案由】    強盜等
【裁判全文】
臺灣臺中地方法院刑事判決              97年度訴字第4045號
公  訴  人  臺灣臺中地方法院檢察署檢察官
被      告  辛○○
                  （現羈押於臺灣臺中看守所）
指定辯護人  本院公設辯護人  戊○○
被      告  丁○○
                  （現羈押於臺灣臺中看守所）
選任辯護人  楊俊彥律師
被      告  甲○○
                  （另案在臺灣臺中監獄臺中分監執行）
指定辯護人  本院公設辯護人  戊○○
上列被告等因強盜等案件，經檢察官提起公訴（97年度偵字第17
929、18567、21202號）及移送併案審理（97年度偵字第23316號
），本院判決如下：
    主    文
辛○○共同行使偽造私文書，足以生損害於公眾及他人，處有期
徒刑肆月。租賃契約書上所偽造之「丙○○」署押柒枚（含簽名
枚及指印肆枚）均沒收之。又結夥三人以上，攜帶兇器竊盜，
處有期徒刑捌月。又意圖為自己不法之所有，結夥三人以上，攜
帶兇器，以強暴至使不能抗拒，而取他人之物，處有期徒刑捌年
貳月。扣案之空氣槍壹支（含彈匣壹個，槍枝管制編號桃警鑑00
00000000號）沒收之。應執行有期徒刑捌年拾月。租賃契約書上
所偽造之「丙○○」署押柒枚（含簽名枚及指印肆枚）及空氣
槍壹支（含彈匣壹個，槍枝管制編號桃警鑑0000000000號）均沒
收之。
丁○○意圖為自己不法之所有，結夥三人以上，攜帶兇器，以強
暴至使不能抗拒，而取他人之物，累犯，處有期徒刑捌年拾月。
扣案之空氣槍壹支（含彈匣壹個，槍枝管制編號桃警鑑00000000
00號）沒收之。
甲○○結夥三人以上，攜帶兇器竊盜，處有期徒刑捌月。又結夥
三人以上攜帶兇器，以強暴至使不能抗拒，而取他人之物，處有
期徒刑捌年貳月。扣案之空氣槍壹支（含彈匣壹個，槍枝管制編
號桃警鑑0000000000號）沒收之。應執行有期徒刑捌年捌月。扣
案之空氣槍壹支（含彈匣壹個，槍枝管制編號桃警鑑0000000000
號）均沒收之。
    犯罪事實
一、辛○○（綽號「啤酒」）曾於民國90年間，因懲治盜匪條例
    案件，經臺灣高等法院臺中分院，以92年度上訴字第1159號
    ，判處有期徒刑 7年4月確定，辛○○入監服刑後，於97年2
    月5日縮短刑期假釋出監，刑期至 100年1月11日期滿，目前
    仍在假釋期間。丁○○（綽號「阿勇」）於87年間因竊盜案
    件，經臺灣高等法院臺中分院，以87年度上訴字第1715號，
    判處有期徒刑1年6月確定；同年間因違反槍砲彈藥刀械管制
    條例，經最高法院以 89年度臺上字第80號，判處有期徒刑1
    年 6月確定；同年間再因懲治盜匪條例案件，經臺灣南投地
    方法院，以 87年度訴字第206號，判處有期徒刑8年2月確定
    ，並經臺灣高等法院臺中分院，以 89度聲字第294號，就上
    開3個有期徒刑，定其應執行之刑為有期徒刑 10年確定，丁○○入監服刑後，於95年10月12日縮短刑期假釋出監，刑期
    原至98年4月12日假釋期滿，惟適逢中華民國 96年罪犯減刑
    條例施行，丁○○上開竊盜及違反槍砲彈藥刀械管制條例所
    處之刑，分別減為有期徒刑9月、9月，並與上開懲治盜匪條
    例案件所處之有期徒刑8年2月，定其應執行之刑為有期徒刑
    8年10月確定，而提前於 97年3月1日假釋期滿，視為執行完
    畢。甲○○則有竊盜、詐欺及毒品危害防制條例等刑事前案
    紀錄。
二、辛○○、庚○○（業經臺灣新竹地方法院就行使偽造私文書
    罪、加重竊盜罪及加重強盜罪，合併判處有期徒刑 8年10月
    ，目前上訴臺灣高等法院）於 97年4月16日，與綽號「阿清
    」之不詳姓名成年男子，共同基於行使變造特種文書之犯意
    聯絡，由庚○○提供自己之照片及以新臺幣（下同）1萬500
    0 元作為代價，由「阿清」以換貼照片之方式，變造丙○○
    的國民身分證及汽車駕駛執照，交由庚○○持有。嗣辛○○
    獲丁○○告知，新竹科學園區於 97年5月20日上午，有變壓
    器廢棄物之標售案，必有投標及採購之人會攜帶 300萬元以
    上之現金往赴現場競標，要辛○○找2、3個人共同參與強盜
    財物計畫，辛○○遂找甲○○、庚○○及綽號「花豹」之不
    詳姓名成年男子共同參與。丁○○遂與辛○○、甲○○、庚○○及「花豹」計劃屆時前往新竹科學園區強盜財物。辛○○與庚○○先共同基於行使偽造私文書及行使變造特種文書
    之犯意聯絡及行為分擔，推由庚○○出面偽以「丙○○」之
    名義租車，庚○○並打電話邀集韓久龍（業經臺灣新竹地方
    法院就幫助加重強盜犯行，判處有期徒刑 3年10月，目前上
    訴臺灣高等法院）前來其住處，韓久龍抵達後，經庚○○、
    辛○○告知強盜計畫後，其明知辛○○、丁○○、甲○○、
    庚○○及「花豹」意欲租車北上新竹科學園區為加重強盜犯
    行，仍基於幫助渠等為加重強盜犯行之犯意，應允以擔任車
    輛租賃契約連帶保證人方式，幫助渠等以加重強盜之非法方
    式牟取錢財。庚○○及韓久龍即於 97年5月18日，至位於臺
    中市○區○○路1之3號「萬達租車行」，承租車號 3931-TZ
    號自用小客車，庚○○並在具有私文書性質之租賃契約書中
    ，偽造「丙○○」之署押共 7枚（含簽名3枚及指印4枚）及
    填載不實之租車人資料，韓久龍則在該租賃契約書連帶保證
    人欄，簽名表示願意擔任連帶保證人後，庚○○即同時將上
    開變造之「丙○○」國民身分證、汽車駕駛執照之特種文書
    及偽造之租賃契約書，持以向「萬達租車行」員工王士誠行
    使之，表示係「丙○○」欲租用車輛，因而租得上開車號39
    31-TZ 號自用小客車，足以生損害於「丙○○」、「萬達租
    車行」對於車輛管理之正確性、戶政機關對於國民身分證管
    理之正確性及監理機關對於汽車駕駛執照管理之正確性。庚○○租得上開自用小客車後，辛○○便以其所使用之電話號
    碼0000000000號行動電話，撥打甲○○所使用之電話號碼00
    00000000號行動電話，囑甲○○須攜帶槍枝出門及準備竊取
    他人車牌之工具。嗣聯繫妥當後，辛○○即於 97年5月20日
    上午6時許，攜帶丁○○於前晚交付之無線電對講機1支（未
    扣案），搭載自家中攜出 4雙黑色手套（未扣案）及先前向
    不知情之廖佑斌（業經臺灣新竹地方法院檢察署檢察官為不
    起訴處分確定）借得之開山刀 1支（未扣案）的庚○○、自
    家中攜出為其所有不具殺傷力之空氣槍1支、梅花扳手1支（
    鐵製材質，長約20公分）及口罩 2個（以上物品均未扣案）
    的甲○○及「花豹」，準備前往新竹科學園區，惟因避免為
    加重強盜犯行後被追緝，辛○○、甲○○、庚○○及「花豹
    」即共同基於意圖為自己不法所有之犯意聯絡及行為分擔，
    於同日6時30分許，行經臺中市○○路○段76號前時，由庚○○及甲○○下車，並攜帶甲○○所有足以對人之生命、身體
    造成危害，客觀上足供作為兇器使用之上開梅花板手 1支，
    行竊己○○所有車號RX-7476號自用小客車車牌2面，辛○○
    及「花豹」則留在車上把風及接應，待庚○○、甲○○竊得
    上開車牌2面後，旋即更換懸掛於上開租得之車號3931-TZ號
    自用小客車上。辛○○隨即駕駛上開更換車牌後之自用小客
    車搭載庚○○、甲○○及「花豹」，北上新竹科學園區與丁○○會合。辛○○、丁○○、甲○○、庚○○及「花豹」即
    共同基於意圖為自己不法所有之犯意聯絡及行為分擔，於抵
    達新竹科學園區內之「科技生活館」（址設新竹市東區○○○○路1號）旁時，辛○○、甲○○、庚○○及「花豹」均穿
    戴黑色手套，甲○○、庚○○並戴上口罩，以避免留下犯罪
    跡證，再由「花豹」以無線電對講機聯繫丁○○（丁○○所
    持之無線電對講機 1支，亦未經扣案），由丁○○選定並告
    知強盜目標。斯時，丁○○見到壬○○身上背有內裝有現金
    105萬元、面額分別為13萬元、170萬元之本票各1張及面額6
    萬元支票1張（起訴書誤載為「內含現金105萬元及面額30萬
    元之本票各 1張）之電腦背包，正站立於草地上與友人陳賜
    賓、呂世輝聊天，丁○○認為有機可趁，遂以無線電對講機
    通知「花豹」強盜目標即為壬○○，同日10時20分許，即推
    由辛○○及「花豹」在車上把風接應，庚○○、甲○○攜帶
    足以對人之生命、身體造成危害，客觀上足供作為兇器使用
    之上揭開山刀及空氣槍下車，甲○○持空氣槍指向壬○○之
    左側太陽穴，喝令壬○○：「不要動」等語，壬○○因未具
    有槍砲鑑定之專業能力，無法鑑識該支槍枝是否具有殺傷力
    ，遂因恐懼生命遭受威脅而未敢抗拒，庚○○同時持開山刀
    上前，架住壬○○之左側脖子，至使壬○○不能抗拒，而順
    勢強取壬○○之電腦背包。庚○○及甲○○得手後，立即上
    車，由辛○○及「花豹」接應離去。渠等到達新竹市區後，
    「花豹」先拿 2萬多元給甲○○及庚○○，要甲○○及庚○○自行搭車返回臺中地區，辛○○則駕駛上開自用小客車搭
    載「花豹」返回臺中地區。待渠等均回到臺中地區，辛○○
    、甲○○、庚○○及「花豹」即相約在臺中市○○路與環中
    路交岔路口會合分贓，辛○○、甲○○、庚○○及「花豹」
    各分得20萬元，丁○○應得款項20萬元則交由「花豹」轉交
    丁○○，餘款由渠等花用殆盡，本票及支票則由庚○○撕毀
    丟棄。嗣辛○○及庚○○將上開自用小客車更換回原車號39
    31-TZ 號車牌後，即通知韓久龍前來，將上開自用小客車交
    予韓久龍，韓久龍遂駕駛該自用小客車至臺中市○○路附近
    之洗車店，將車輛內外清理乾淨，以湮滅車內可能遺留之跡
    證後，於 97年5月20日15時50分許，將該自用小客車交還予
    「萬達租車行」。壬○○遭強盜財物後報警處理，經警方過
    濾發現歹徒使用之作案交通工具為懸掛車號 RX-7476號車牌
    之三菱黑色自用小客車，且查證該車牌為失竊車牌後，於上
    開車牌失竊地點發現上開三菱黑色自用小客車之真實車牌為
    車號 3931-TZ號，由「萬達租車行」出租，經調閱租賃契約
    書發現保證人為韓久龍，而於 97年5月31日，在臺中縣太平
    市○○路○段170巷1弄18號查獲韓久龍，再於 97年6月1日，
    在臺中市北區○○○○街2之8號論情汽車旅館802室查獲庚○○，並扣得不具殺傷力之空氣槍1支（含彈匣1個，槍枝管制
    編號桃警鑑0000000000號），並透過相關通聯紀錄，而循線
    查知辛○○、丁○○、甲○○及「花豹」共犯。
三、案經內政部警政署刑事警察局、內政部警政署保安警察第二
    總隊第三大隊第一中隊分別移送、報告臺灣臺中地方法院檢
    察署檢察官偵查起訴。
    理    由
一、證據能力部分：
（一）本案如後所引用之證人於警詢證言及其他供述證據，固屬
      被告以外之人於審判外的陳述，而為傳聞證據，然上開供
      述證據內容，業經本院審理時予以提示並告以要旨，且經
      檢察官、被告及辯護人表示意見。當事人及辯護人已知上
      述供述證據乃傳聞證據，且均同意其有證據能力，本院審
      酌上開供述證據作成時，並無人情施壓或干擾，亦無不當
      取供之情形，認為以之作為本案之證據亦屬適當，依刑事
      訴訟法第159條之5第1項規定，均有證據能力。
（二）本案如後所引用之證人於偵查中以證人身分具結後接受訊
      問時，向檢察官所為之陳述，被告及辯護人已於本院獲得
      詰問證人的機會，或未曾要求詰問證人或與之對質，且未
      提及或釋明上開供述有何顯不可信之情況，依刑事訴訟法
      第159條之1第2項規定，自具有證據能力。
（三）除法律另有規定外，實施刑事訴訟程序之公務員因違背法
      定程序取得之證據，其有無證據能力之認定，應審酌人權
      保障及公共利益之均衡維護，刑事訴訟法第158之4定有明
      文。本案如後所引用之其他非供述證據，並無證據證明係
      實施刑事訴訟程序之公務員違背法定程序所取得，自應認
      均具有證據能力。
二、認定犯罪事實之證據及說明
（一）上揭犯罪事實，業據被告辛○○、甲○○於警詢、檢察官
      偵查及本院審理時坦承不諱，核與證人即共犯庚○○、被
      告甲○○、辛○○於警詢、檢察官偵查及本院審理時證述
      情節大致相符。此外，並有下列事證足認渠等自白與事實
      相符：
      (一)有關被告辛○○與庚○○及「阿清」共同行使變造特種
        文書、被告辛○○與庚○○共同行使偽造私文書部分：
        1.證人即被害人丙○○於警詢及檢察官偵查時業就遭人
          冒用其名義租車之情節（詳內政部警政署刑事警察局
          【下稱刑事警察局】警卷第203至208頁、臺灣臺中地
          方法院檢察署【下稱臺中地檢】97年度偵字第 17929
          號偵查卷第27至28頁）證述明確，並經證人即車號39
          31-TZ 號自用小客車所有人蔡東沂，於警詢時就其所
          有之車號 3931-TZ號自用小客車使用情形（詳刑事警
          察局警卷第168至171頁）、證人即「萬達租車行」店
          長柯博曦及「萬達租車行」合夥人王士誠於警詢時就
          渠等將車號 3931-TZ號自用小客車出租與自稱「丙○○」之庚○○的經過情節（詳刑事警察局警卷第 179
          至182、190至192頁）證述無訛。
        2.此外，並有「萬達租車行」小客車租賃（股份）有限
          公司租賃契約書（詳刑事警察局警卷第 264頁）及丙○○經變造之國民身分證、汽車駕駛執照影本（詳刑
          事警察局第 265頁）在卷可稽，上開租賃契約書，經
          送內政部警政署刑事警察局以指紋特徵點比對法鑑驗
          結果，確認丙○○名下指紋 7枚，其中編號1至4號指
          紋，與該局檔存庚○○指紋卡之左拇指指紋相符，編
          號5至7指紋，因紋線欠清晰、特徵點不足，無法比對
          ，另連帶保證人韓久龍指紋4枚（含本票後1枚，均係
          同 1指指紋），與該局檔存韓久龍指紋卡之左拇指指
          紋相符，有該局 97年6月13日刑紋字第0970083022號
          鑑驗書（詳內政部警政署保安警察第二總隊第三大隊
          第一中隊【下稱保安警察隊】警卷第4至5頁）存卷可
          參。
      (二)有關被告辛○○、甲○○與庚○○、「花豹」結夥 3人
        以上，攜帶兇器竊盜部分：
        1.證人即被害人己○○於檢察官偵查時已就其所有車號
          RX-7476 號自用小客車前後車牌被竊情節（詳臺中地
          檢97年度偵字第 17929號偵查卷第28頁）證述明確。
        2.此外，並有臺中市警察局車輛協尋電腦輸入單、車號
          RX-7476 號自用小客車前後車牌失竊照片、被告甲○○、庚○○下手行竊車牌時，經普誠環保工程有限公
          司監視器所拍攝畫面之翻拍照片、上開車號 3931-TZ
          號自用小客車經更換為車號 RX-7476號自用小客車車
          牌前後，該車駛經臺中市○○路、大富路等路段，經
          監視器所拍攝畫面之翻拍照片（詳刑事警察局警卷第
          198、305至311頁）在卷可稽。
      (三)有關被告辛○○、丁○○、甲○○與庚○○、「花豹」
        結夥3人以上，攜帶兇器強盜部分：
        1.證人即被害人壬○○於警詢及檢察官偵查時已就其被
          強盜財物過程情節（詳刑事警察局警卷第161至163頁
          、臺中地檢97年度偵字第17 929號偵查卷第28至30頁
          ）證述綦詳，核與證人即被害人壬○○被強盜財物時
          在場之友人陳賜賓、呂世輝於警詢時證述目擊被害人
          壬○○遭強盜財物之經過情節（詳刑事警察局警卷第
          175至178頁）相符。
        2.另案被告韓久龍於 97年6月11日警詢時亦坦言知道庚○○、甲○○要犯本件強盜案，而由庚○○請伊幫忙
          租車，且庚○○於 97年5月20日14時許，在臺中市○○路與環中路口附近，將租賃車輛鑰匙交給伊，請伊
          退租該車，並交代伊要清洗該車，目的是要毀滅該車
          上之跡證，伊即自行清理車上之垃圾，再將車送至臺
          中市○區○○路洗車廠清洗該車等語（詳保安警察隊
          警卷第94至96頁）；證廖佑斌於檢察官偵查時亦坦言
          將開山刀1把借給庚○○等語（詳臺中地檢 97年度偵
          字第18567號偵查卷第119頁）。
        3.此外，並有本院97年度聲監字第457、585、660、708
          通訊監察書、電話號碼0000000000、0000000000號行
          動電話通聯譯文（詳刑事警察局警卷第266至304頁、
          臺中地檢97年度聲拘字第24 0號偵查卷第96至97、10
          3至156頁）、被告辛○○駕駛懸掛車號 RX-7476號車
          牌之自用小客車於案發後之逃逸路線圖及經新竹市○○○ ○路、新安路等路口監視器所拍攝畫面之翻拍照
          片（詳保安警察隊警卷第182至184頁）、懸掛車號RX
          -7476號車牌之自用小客車GPS衛星導航定位路線說明
          及畫面（詳保安警察隊警卷第174至177頁）及被告甲○○所有之空氣槍 1支扣案可資佐證。上開扣案槍枝
          經送桃園縣政府警察局以性能檢視法及動能測試法鑑
          驗結果，送鑑空氣槍1支（槍枝管制編號桃警鑑00000
          00000 號），認係氣動式槍枝，該槍枝係以彈匣內填
          充氣體作為發射動力，可發射直徑約 6MM之金屬彈丸
          ，槍長約22CM、高約14CM，試射發現動能甚微無法驅
          動測速儀，依現況認不具殺傷力，有該局 97年6月10
          日桃警鑑字第0970003861號槍彈鑑定書（詳臺灣新竹
          地方法院檢察署【下稱新竹地檢】97年度偵字第3812
          號偵查卷第74至75頁）在卷可稽。
（二）被告丁○○雖矢口否認加重強盜犯行，辯稱：因案外人黃
      才三於 97年5月20日上午，欲前新竹科學園區管理局參加
      投標，伊是應邀陪同黃才三、黃才三的會計、乙○○及綽
      號「阿全」之男子，前往新竹科學園區投標，並沒有參與
      上開加重強盜犯行，也不認識被告甲○○及「花豹」。伊
      是經由友人「長腳」之介紹，而認識被告辛○○，97年 3
      、4 月間，伊幫「長腳」向被告辛○○索討10萬元運動簽
      賭債務，與被告辛○○發生爭執衝突而結下怨隙，當時有
      看到被告庚○○，被告辛○○進而挾怨報復，誣指伊為上
      開加重強盜犯行之內應，被告庚○○、甲○○也是被告辛○○叫他們指認伊，要伊作替死鬼等語。惟查：
      (一)被告丁○○確有與辛○○、甲○○及庚○○、「花豹」
        共同基於犯意聯絡及行為分擔，由被告丁○○在新竹科
        學園區「科技生活館」，以無線電對講機與「花豹」聯
        繫，由被告丁○○提供渠等強盜財物的下手對象，再由
        辛○○、甲○○、庚○○及「花豹」共推甲○○、庚○○分持不具殺傷力但足供兇器使用的空氣槍及開山刀，
        下手強盜被害人壬○○財物，辛○○、「花豹」則留在
        車上把風及接應甲○○及庚○○離去等情，業據證人即
        被告辛○○、甲○○及庚○○於警詢、檢察官偵查及本
        院審理時證述明確。而證人辛○○、甲○○及庚○○為
        上開證詞時，並未蓄意將本案犯行推給被告丁○○承擔
        ，而飾卸己責，反均係坦認及承擔己身之強盜犯行，已
        難認證人辛○○、甲○○及庚○○有設詞構陷被告丁○○，要被告丁○○作「替死鬼」的情形。被告丁○○雖
        以其於97年3、4月間，幫「長腳」向證人辛○○索討10
        萬元運動簽賭債務，與證人辛○○發生爭執衝突而結下
        怨隙，當時有看到證人庚○○，證人辛○○進而挾怨報
        復，誣指其參與上開加重強盜犯行，證人庚○○、甲○○也是證人辛○○要渠等指證伊犯案等語置辯，然證人
        辛○○堅詞否認積欠「長腳」運動簽賭債務10萬元之事
        實，證人庚○○、甲○○亦堅詞否認知道被告丁○○代
        「長腳」向證人辛○○索討運動簽賭債務，因而有所怨
        隙之事。而被告丁○○始終無法提供「長腳」之真實姓
        名及相關資料供法院查證，已難認定被告丁○○所言屬
        實，且證人庚○○、甲○○與被告丁○○既無債務糾紛
        及仇恨怨隙，自無甘冒偽證之風險，而設詞誣指被告丁○○犯案之理。
      (二)證人辛○○、甲○○及庚○○等人均居住在臺中地區，
        和新竹科學園區並無任何地緣關係，苟非確有知悉案發
        當日在新竹科學園區內有標案，將有參與競標者或與得
        標者磋商外包者，會攜帶大量現金前往新竹科學園區之
        人提供訊息，渠等又豈會知悉並計畫在無地緣關係的新
        竹科學園區強盜財物？而被告丁○○於案發當時確有前
        往新竹科學園區「科技生活館」，已為被告丁○○所坦
        認。此外，並有被告丁○○乘坐之車號 8538-UA號自用
        小客車，於97年5月20日9時41分，進入「科技生活館」
        停車場時，經該停車場監視器攝錄翻拍的影像照片（詳
        刑事警察局警卷第60頁）及被告丁○○於97年5月20日9
        時43分，在「科技生活館」停車場及於「科技生活館」
        內走廊，經監視器攝錄翻拍的影像照片（詳刑事警察局
        警卷第118至121頁）在卷可稽。苟非被告丁○○確係提
        供渠等下手強盜對象訊息之共犯，證人辛○○、甲○○
        及庚○○焉能得知被告丁○○確在「科技生活館」附近
        ，而得以指證被告丁○○共犯本案，以無線電對講機指
        示渠等下手強盜對象之共犯，若謂巧合，顯然過於牽強
        。足見證人辛○○、甲○○及庚○○所為被告丁○○確
        有參與本案強盜犯行之證述內容，並非憑空虛構，確與
        實情相符。
      (三)按證人之陳述，如有前後不符，或相互歧異時，究竟何
        者為可採，法院仍得本其自由心證予以斟酌，非謂一有
        不符或矛盾，即應認其全部均為不可採信，若基本事實
        之陳述，果與真實性無礙時，仍非不得予以採信（最高
        法院74年度臺上字第1599號判例、92年度臺上字第6628
        號判決參照）。經查：
        1.(1)證人辛○○於97年8月6日羈押訊問時陳稱：「前於
          5月17日在阿水茶坊，我們5人及丁○○都有談到如何
          去強盜。」等語（詳本院97年度聲羈字第1228號刑事
          卷第10頁）；於 97年8月20日警詢時陳稱：「是丁○○於 97年5月18日，在他現住處所內告訴我，於上記
          時、地有工程投標案，其底標最低就要新臺幣300 萬
          元，所以會有攜帶現金約新臺幣 300多萬元投標者在
          現場。丁○○叫我找2、3個人，他會於投標當日在現
          場告知我們行搶之目標」；「丁○○告訴伊向庚○○
          、甲○○及『花豹』等人，告知本強盜案作案內容，
          且他們也同意參與此強盜案。」等語（詳刑事警察局
          警卷第21頁）；於本院審理時證稱：被告丁○○於作
          案前幾天告訴伊要進行本件強盜案件，當時「花豹」
          好像有在場，甲○○及庚○○是伊告訴他們的，事後
          都是伊與被告丁○○、「花豹」討論犯案分工，再由
          伊將被告丁○○說的話，轉知甲○○及庚○○；被告
          丁○○跟伊說的話，伊都會跟他們說，因為在現場是
          甲○○、庚○○負責行搶，我開車，「花豹」拿無線
          電對講機，在車上就伊等 4人，而伊在案發當天要出
          發上去之前，有跟他們說，伊只記得這些人就是負責
          上開伊所講的事情；伊忘記是否有在茶坊計劃犯案，
          也不記得在場的人有誰，只知道伊與被告丁○○認識
          的時候，常在1個茶坊喝茶；在97年5月19日被告丁○○有先帶伊與甲○○、庚○○及「花豹」、到臺中的
          1 個地點行搶，後來因為路的關係，車子只能停在外
          面，不能開進去，而且被告丁○○跟伊等報的行搶對
          象的車牌，伊等也沒有看到，所以就放棄等語（詳本
          院卷(二)第19頁、23頁背面、24頁背面、26頁）。(2)證
          人甲○○於97年7月29日警詢時陳稱：「97年5月19日
          18 時許，在臺中市○○路與文心路口附近，綽號『
          啤酒』男子約我在該處碰面，告知我說由我及庚○○
          負責下手行搶、『啤酒』負責開車，另外 1人我不知
          道他是負責那部分。」等語（詳刑事警察局警卷第68
          頁）；於檢察官偵查時陳稱：「（強盜被害人壬○○
          財物是何人提議？）是誰計劃的我不清楚，被害人如
          何選定我也不知道。是辛○○在 97年5月19日打電話
          連繫我，邀我加入，我便答應。」等語（詳臺中地檢
          97年度偵字第17929號偵查卷第 15頁）；於本院審理
          時證稱：97年5月20日之前 2、3天，辛○○打電話給
          伊，約伊在臺中市○○路與文心路附近碰面，碰面後
          辛○○上伊的車，跟伊說他要報伊賺 1條錢，車上只
          有伊與辛○○，惟伊已不確定究竟是辛○○電話中就
          已經告訴伊說要報伊賺 1條錢，還是在文心路與河南
          路口與伊見面時候，伊才知道；在案發前1、2天，伊
          、辛○○、庚○○、「花豹」先到中彰靠近中港路那
          邊有 1個「公路維修工程部」，伊到那邊之後才知道
          大概是要去搶人家的財物，本來是要去搶公路維修工
          程部的案子，但是沒有做，過1、2天，庚○○或者辛○○打電話跟伊說上新竹，電話雖然只有講說要上新
          竹，但是伊大概就知道是要上去犯案；印象當中沒有
          與辛○○、庚○○見面坐下來討論如何犯新竹的案子
          等語（詳本院卷(二)第69頁）。(3)證人庚○○於97年 6
          月10日警詢時陳稱：「於3天前（97年5月17日）知悉
          這件事（指北上行搶），是辛○○告知我的。」；「
          （綽號『啤酒』之男子係在何處告知你北上行搶這件
          事情，有多少人知道？）在阿水茶店（臺中市○○路
          上）告知的，只有我們 4個人知道。」；「（你何時
          確定得知要北上新竹科學園區作案？係何人與你聯繫
          ？）5月19日早上約9點30分得知，係綽號『啤酒』之
          男子告知我的。」等語（詳刑事警察局警卷第 100、
          105頁）；於97年6月17日警詢時陳稱：「我在97年 5
          月17日16時許，辛○○先在住處（臺中市○○路）告
          知我，再於當日19時前往臺中市阿水茶坊與甲○○、
          綽號『阿偉』（後已改稱『阿偉』實為『花豹』，詳
          如後述）及辛○○共 4人討論如何分工犯本強盜案。
          」等語（詳刑事警察局警卷第110頁）；於97年8月 1
          日警詢時陳稱：「我們在19日當天欲至臺中市某公家
          機關招標作案，搶劫投標者，後來因欲搶劫目標所攜
          帶金額太少所以取消。」等語（詳刑事警察局警卷第
          132 頁）；於本院審理時證稱：伊是透過被告辛○○
          的介紹，而認識被告丁○○及「花豹」，本案是辛○○、丁○○及「花豹」商議妥當後，辛○○才於案發
          前幾天找伊參與，當時伊與辛○○同住。伊不太確定
          與辛○○、甲○○、「花豹」在案發前有無討論如何
          分工，如何進行強盜犯行；伊在辛○○說被告丁○○
          要參與時，就已經知道被告丁○○是負責與伊等聯絡
          ，擔任內應的等語（詳本院卷(一)第181、186頁）。就
          渠等究係如何得知本件強盜犯案之訊息及如何討論分
          工的情節，前後陳述容有歧異，然依證人辛○○、甲○○及庚○○的證詞可知，渠等原先計劃強盜的地點
          為臺中地區的某個地點，因路線及未發現強盜對象等
          關係作罷後，始將作案地點改為新竹科學園區，是渠
          等對歷次獲知強盜犯案訊息及有無討論如何分工等細
          節，產生時空記憶的錯置，亦不無可能，而證人甲○○、庚○○確有經由證人辛○○的告知，得知本案強
          盜犯案之訊息，乃得以確認之事實，況被告丁○○確
          有共犯此件加重強盜案件，尚有其他證據及說明詳如
          後述，是要難以證人辛○○、甲○○及庚○○已無法
          就事前計畫細節詳為記憶及交代，執此作為渠等虛偽
          指證被告丁○○犯案之有利認定。
        2.(1)證人辛○○於97年8月6日警詢時陳稱：「案發當日
          係由我駕駛該車，綽號『花豹』之男子拿無線電與另
          1 組內應『阿勇』之男子聯繫，甲○○與庚○○下手
          行搶。」等語（詳刑事警察局警卷第7頁）；於96年8
          月20日警詢時陳稱：「是丁○○於 97年5月19日晚上
          ，拿 1支無線電到我現住處給我，並告知我，於案發
          當時就是用該無線電互相聯繫，並要求我於案發現場
          就開機等語（詳刑事警察局警卷第21至22頁）；於本
          院審理時證稱：伊與被告丁○○本來是約在新竹科學
          園區，伊等開車到達新竹科學園區後，因為園區很大
          ，就先在附近逛，找被告丁○○，在園區某處草地上
          看到被告丁○○後，被告丁○○就用對講機與「花豹
          」通話，要伊等跟他的車子走，到達本案行搶的地方
          ，由被告丁○○、「花豹」以對講機通話說要行搶的
          對象，無線電對講機是被告丁○○在作案前一晚提供
          給伊，數量伊已忘記，好像是 1支等語（詳本院卷(二)
          第20頁）。(2)證人甲○○於 97年7月29日警詢時陳稱
          ：「無線電是我到新竹科學園區才看到綽號『啤酒』
          拿出來開機使用。」；「我們到達新竹科學園區時，
          綽號『啤酒』就以無線電對講機與內應對談下手對象
          ，然後綽號『啤酒』告知我及庚○○行搶目標之位置
          及穿著。」等語（詳刑事警察局警卷第67、71頁）；
          於檢察官偵查時證稱：「辛○○開車，『阿偉』（後
          已坦承『阿偉」實為『花豹』，詳如後述）坐前面，
          我坐在副駕駛座的後面，庚○○坐我旁邊。到強盜現
          場，辛○○先以無線電連繫 1個我不知道姓名的人，
          後來，辛○○、『阿偉』便指示我、庚○○ 2人，被
          害人的位置及特徵。」等語（詳臺中地檢97年度偵字
          第17929號偵查卷第 15頁）；於本院審理時證稱：伊
          等到達新竹之後，先尋找他們圍標的地點，到達圍標
          地點之後，「花豹」就開始聯絡被告丁○○，被告丁○○要跟我們說下手的對象，事後「花豹」有聯絡到
          丁○○，我們就從第 1個地方即圍標地點，換到距離
          第1個地方沒有多遠，只須轉幾個彎的第2個地方，被
          告丁○○就以無線電對講機跟「花豹」講對象是誰，
          因為在上車的時候有聽到辛○○、庚○○、「花豹」
          說綽號「阿勇」的被告丁○○是牽線的人，知道有那
          些人在那邊投標，而伊等到達第1個地方，要前往第2
          個地方的時候，伊有看到被告丁○○在車上，以無線
          電對講機聯絡的內容，就是要伊等跟著他們的車子走
          ，到了第 2個地方之後，被告丁○○有下車，他站在
          賣場的門口，跟我們指示行搶的對象是在什麼方向，
          伊看到的都是「花豹」以無線電對講機與被告丁○○
          聯繫，伊是看到警方提供的資料，才會說是辛○○拿
          出無線電對講機開機使用，伊不確定辛○○有無使用
          過無線電對講機，只知道是他在開車等語（詳本院卷
          (二)第71、72頁）。(3)證人庚○○於97年 6月10日警詢
          時陳稱：「『阿勇』是與車上之辛○○（綽號『啤酒
          』）聯繫。他是用短程無線電接收器聯絡。」等語（
          詳刑事警察局警卷第101頁）；於97年6月17日警詢時
          陳稱：「我與甲○○負責行搶，由我持開山刀、甲○○持玩具手槍共同行搶，『阿偉』負責行搶狀況，如
          遇對方反抗，立即下車支援我們脫困，辛○○負責開
          車。辛○○與『阿偉』坐於前座負責與內應共犯在案
          發現場處，以無線電作為聯絡。」；「（案發前對講
          機何人在使用？）1台由『阿偉』，另1台則是辛○○
          。」；「（在案發當時，『阿偉』及辛○○跟何人以
          該對講機聯繫？）我只聽到是與 1位綽號『阿勇』男
          子在聯絡。」等語（詳刑事警察局警卷第110、113頁
          ）；於97年8月1日警詢時陳稱：「（作案時，該租賃
          車上共有幾支無線電？）兩支。」；「（於作案當時
          ，何人使用上記兩支無線電？）由綽號『阿偉』之男
          子使用。」等語（詳刑事警察局警卷第 132頁）；於
          本院審理時證稱：車上是「花豹」拿 2支對講機對話
          ，車上沒有其他人使用對講機；伊可以確認「花豹」
          以無線電通話的對象就是被告丁○○，伊認得被告丁○○的聲音；「花豹」在以對講機呼叫「阿勇、阿勇
          」的時候，伊不知道「阿勇」為何人，後來伊聽到他
          們以對講機交談的聲音時，就知道是被告丁○○；伊
          在案發之後，有與被告辛○○、被告辛○○的女友及
          被告丁○○會面，當時被告辛○○的女友叫被告丁○○為「阿勇」等語（詳本院卷(一)第181頁背面、182頁
          、184頁、185背面、186 頁）。雖渠等就何人持無線
          電對講機與內應「阿勇」聯繫及車內究有幾支無線電
          對講機，彼此陳述尚有歧異，然證人辛○○、甲○○
          及庚○○於本院審理庭隔離詰問時，均已證述與內應
          「阿勇」以無線電對講機通話的人是「花豹」，而「
          阿勇」即為被告丁○○無訛。再者，渠等既均證述案
          發當日係辛○○開車，「花豹」坐於右前座，甲○○
          及庚○○坐於後座，則由坐於右前座最能看清車外景
          象，且無須分心駕駛之「花豹」持無線電對講機與被
          告丁○○聯繫，並確定被告丁○○指示之強盜對象所
          在位置，亦與常情相符，足認渠等此部分於本院審理
          時之證詞較足採信。至於證人庚○○就車內無線電對
          講機數量之證述，與證人辛○○、甲○○證述情節明
          顯不同，容係證人庚○○的誤認，且上開證詞亦不足
          為被告丁○○有利之認定。
        3.(1)證人辛○○於97年8月6日檢察官訊問時證稱：「97
          年 5月20日當天早上，我跟『花豹』、甲○○、庚○○4人共乘1部車到現場去與『阿勇』會合，『阿勇』
          那邊來了幾個人我不知道，我們到現場時，只看到『
          阿勇』站在外面，旁邊站著我們要強盜的對象，後來
          ，『阿勇』就用對講機通知『花豹』，再由『花豹』
          跟我們 3個人講要強盜的對象，之後，就由庚○○及
          甲○○下車，甲○○持槍，庚○○持開山刀，將被害
          人的財物強盜得手。之後，就由我駕駛車輛將他們 3
          人載走。」等語（詳臺中地檢 97年度偵字第18567號
          偵查卷第 105頁）；於本院審理時證稱：伊與被告丁○○本來是約在新竹科學園區，伊等開車到達新竹科
          學園區後，因為園區很大，就先在附近逛，找被告丁○○，在園區某處草地上看到被告丁○○後，被告丁○○就用無線電對講機與「花豹」通話，要伊等跟他
          的車子走，到達本案行搶的地方，由被告丁○○、「
          花豹」以無線電對講機通話說要行搶的對象，被告丁○○在指示下手對象的時候，伊有看到被告丁○○同
          時拿著對講機走離人群等語（詳本院卷(二)第20、21頁
          ）；(2)證人甲○○於本院審理時證稱：伊等到達新竹
          之後，「花豹」有聯絡到丁○○，伊等就從第 1個地
          方即圍標地點，換到距離第 1個地方沒有多遠，只須
          轉幾個彎的第 2個地方，被告丁○○就以無線電對講
          機跟「花豹」講對象是誰，伊等到達第 1個地方，要
          前往第 2個地方的時候，伊有看到被告丁○○在車上
          ，以無線電對講機聯絡的內容，就是要伊等跟著他們
          的車子走，到了第 2個地方之後，被告丁○○有下車
          ，他站在賣場的門口，跟我們指示行搶的對象是在什
          麼方向等語（詳本院卷(二)第71、72頁）。(3)證人庚○○於97年 6月17日警詢時陳稱：「（上記『阿偉』、
          辛○○及『阿勇』用對講機聯繫之通話內容為何？）
          第1通由『阿勇』先通話問我們到何處了，第2通叫我
          們跟著他所乘坐之自小客車走，第 3通告知我們說：
          他的車停在科學園區漢堡王停車場處及我們欲作案搶
          劫之目標（經查為1對夫妻、預計金額新臺幣300萬元
          以上）。」；「當時我們開車到新竹科學園區時，我
          們先找事先約定地點『園區管理局』等候，『阿勇』
          問我們到沒，開什麼車，『阿偉』回答他說，我們開
          1 部黑色、三菱自小客車。『阿勇』又以對講機告知
          『阿偉』說跟著他的車子走，此時有 1部銀色自小客
          車（牌號不詳）有舉手打手勢（駕駛座位置），叫我
          們跟著他走。隨後我們 2部車就到案發現場漢堡王停
          車場停車等語（詳刑事警察局警卷第 113頁）；於本
          院審理時證稱：伊等到達新竹科學園區某處有看到被
          告丁○○，在強盜地點也有看到被告丁○○；伊等到
          達新竹科學園區後，有 1輛銀色自用小客車駕駛，即
          被告丁○○舉手打手勢，叫伊等跟著他走，隨後 2部
          車就到漢堡王停車場停車；當時伊等的車跟到『科技
          生活館』外面，被告丁○○的車子先開進去，伊等的
          車子在外面，過了幾分鐘才開進去等語（詳本院卷(一)
          第182、第190背面）。綜合渠等之證詞，足認辛○○
          、甲○○、庚○○及「花豹」等人，到達無地緣關係
          之新竹科學園區後，係由「花豹」與被告丁○○聯繫
          ，由被告丁○○駕駛車號 8538-UA號自用小客車，引
          導辛○○等人的車輛前往「科技生活館」的停車場，
          並由被告丁○○指示下手強盜財物之對象，由辛○○
          等人進行強盜財物犯行無訛。(4)證人乙○○雖於本院
          審理時證稱當日係伊駕駛車號 8538-UA號自用小客車
          ，搭載被告丁○○及「全董」，並將車輛停放在「科
          技生活館」停車場，期間並沒有將車輛停放在某個地
          點，與另部黑色三菱自用小客車會合等語（詳本院卷
          (一)第174頁背面），然查，車號8538-UA號自用小客車
          行經「科技生活館」停車場柵欄處，自該車駕駛座內
          伸手拿取停車票卡的人，係身著白色 T恤，頭戴棒球
          帽之被告丁○○，而非身著灰色上衣之證人乙○○；
          而於車號 8538-UA號自用小客車在「科技生活館」停
          車場停妥後，從駕駛座下車者，亦為身著白色 T恤，
          頭戴棒球帽之被告丁○○，而非身著灰色上衣之證人
          景隆等情，有監視器拍攝影像光碟存卷可證，並有該
          監視影像翻拍照片在卷可稽（詳刑事警察局警卷第11
          8至121頁，較清晰照片詳臺中地檢97年度偵字第1856
          7號偵查卷第 58頁），而後者照片中人物確為被告丁○○，亦經證人乙○○於檢察官偵查時陳述明確（詳
          臺中地檢97年度偵字第18567號第114頁），足認證人
          乙○○就事發當時之證詞，已有所隱瞞。反觀證人庚○○於本院審理時明確證述被告丁○○係駕駛上開車
          輛，並舉手打手勢引導渠等之車輛前往「科技生活館
          」停車場，適與上開監視影像翻拍照片相符，益證證
          人辛○○、甲○○及庚○○證述情節始與真實相符。
        4.(1)證人辛○○於97年 8月20日警詢時陳稱：「是丁○○於97年 5月18日，在他現住處所內告訴我，於上記
          時、地有工程投標案，其底標最低就要新臺幣 300萬
          元，所以會有攜帶現金約新臺幣 300多萬元投標者在
          現場。丁○○叫我找2、3個人，他會於投標當日在現
          場告知我們行搶之目標」；「丁○○事前就告知我，
          事後他要分得所得贓款3成，其餘部分再由我們4人平
          均分配。但事後只搶到新臺幣 105萬元現金，比事前
          所說的金額相差太大，所以我、庚○○、甲○○、『
          花豹』4人決議其贓款平分5份，每人分得新臺幣20萬
          元現金。」等語（詳刑事警察局警卷第22頁）；於本
          院審理時證稱：「（你剛剛說到達之後丁○○才跟你
          說行搶對象，是在第 1地點還是第2地點跟你說的?）
          是在第 2地點才跟我說。」；「（行搶對象有無更改
          過？）好像沒有。」；因為事先要行搶的對象是誰，
          伊等也不知道，是到達現場之後，由丁○○說誰，我
          們就下手行搶等語（詳本院卷(二)第22頁背面、24頁背
          面）；(2)證人甲○○於本院審理時證稱: 「（當時在
          新竹你們到達第 2地點下手行搶的對象有無變更過？
          ）我不知道。」等語（詳本院卷(二)第72頁）；證人庚○○於97年 6月17日警詢時陳稱：「『阿勇』原先規
          劃之搶劫目標，因當時人群過多，不容易下手，所以
          臨時由『阿勇』以無線電指揮『阿偉』變更下手目標
          ，也就是被害人壬○○。」等語（詳刑事警察局警卷
          第11 3頁）。就渠等究竟有無臨時更換下手強盜的對
          象，彼此陳述容有歧異，然辛○○、甲○○及庚○○
          既係透過「花豹」以無線電對講機與被告丁○○聯繫
          ，進而得知下手強盜之對象，而辛○○同時又負責駕
          駛車輛。因此，渠等對案發當時有無臨時更換下手強
          盜之對象，容因個人對當時無線電對講機通話內容的
          注意程度，而有所不同。再者，被告丁○○既向辛○○陳稱投標者會攜帶之款項為 300多萬元，然實際搶
          得之現金僅有 105萬元，顯然渠等下手強盜的對象，
          與原先計劃的對象，已有差異，才會有上開誤差。是
          證人庚○○證述有臨時更換下手強盜的對象，應非虛
          構之詞。證人辛○○、甲○○不知有更換下手強盜的
          對象，應係未注意「花豹」與被告丁○○之通話之故
          ，要難以證人辛○○、甲○○對有無更改下手對象為
          記憶模糊或不知道之陳述，且與證人庚○○證述不同
          ，而認定渠等係串證誣陷被告丁○○。
        5.(1)證人辛○○於 97年8月20日警詢時陳稱：「我們於
          97 年5月31日得知韓久龍到案後，我、庚○○及『花
          豹』有在臺中市集集茶坊，其結論係由庚○○ 1人承
          擔此強盜，後續不要牽連我們幾個人。」等語（詳刑
          事警察局警卷第23頁）；於本院審理時證稱：那時候
          警察已經查到韓久龍，伊與「花豹」一起去找被告丁○○討論看看要怎麼辦，結果被告丁○○說不關他的
          事情，在我們去被告找丁○○之前，庚○○已經知道
          ，他說他要出來攬下所有責任，伊不知道庚○○到警
          局怎麼說，但是在他出面扛罪之前，我們幾人有大致
          說一下，就是說隨便說出 2個人與他共犯等語（詳本
          院卷(二)第21頁背面）。(2)證人庚○○於97年6月1日警
          詢時陳稱伊與綽號「阿泉」及「阿偉」的男子共犯本
          件強盜犯行，「阿泉」即為甲○○，伊不清楚「阿偉
          」的確實年籍資料等語（詳刑事警察局警卷第91頁）
          ，惟於97年6月10日即向警方坦言：「我於5月20日當
          天約早上 10時左右才知道被害人有此鉅款，由1位綽
          號叫做『阿勇』的人告知。」：「車裡共有 4個人，
          於車上商討（強盜），當時我與甲○○（綽號『阿泉
          』）負責下車行搶，辛○○（綽號『啤酒』與綽號『
          阿偉』之男子在車上接應。」等語（詳刑事警察局警
          卷第100頁）；於97年6月17日警詢時陳稱：「於第 1
          次沒有提到『啤酒』之真實身分，第 2次沒有提到綽
          號『阿勇』男子就是本強盜負責內應之共犯。」等語
          （詳刑事警察局警卷第110頁）；於97年8月 1日警詢
          時陳稱：「（當時你與其他共犯知道韓久龍遭警方查
          獲時，作何處理？）我與辛○○有討論，由我先出面
          安排給新竹警察抓。由我扛下所有的刑責，辛○○則
          承諾我每月給新臺幣8000元及家裡新臺幣 2萬元，作
          為安家費。」等語（詳刑事警察局警卷第 131頁）；
          於97年 8月13日警詢時陳稱：「（據辛○○筆錄供述
          ，本次作案成員有你、甲○○、綽號『花豹』之男子
          共 4人，是否屬實？）是。」等語（詳刑事警察局警
          卷第138頁）；於97年8月18日警詢時陳稱：「有關綽
          號『阿偉』參與強盜案是不正確，實際參與強盜案的
          是綽號『花豹』。」等語（詳刑事警察局警卷第 142
          頁）；證人庚○○於本院審理時證稱：97年 5月31日
          因出租車行老闆被警方傳去詢問，且韓久龍被警方抓
          到，辛○○知道後聯絡伊，問伊要怎麼辦，辛○○、
          「花豹」在同日晚上8、9時許找伊，跟伊說現在事情
          這樣，看看是不是伊要出來擔罪或是怎樣，伊就說不
          然伊就出來擔。伊在97年6月1日製作警詢筆錄時會說
          「阿泉」、「阿偉」共犯本件強盜犯行，並非伊與被
          告辛○○、「花豹」討論的結果，而是故意讓警方找
          不到這 2個人。97年6月10日第2次製作警詢筆錄時坦
          承與辛○○共犯本件強盜犯行，是因為警方播放監聽
          內容，伊知道警方已經查到辛○○。警方抓到辛○○
          後，從辛○○那邊問出，伊才坦承「阿偉」就是「花
          豹」等語（詳本院卷(一)第 183頁）。顯然，證人庚○○在警方依循車號 3931-TZ號自用小客車租車資料，
          循線查獲韓久龍之際，固曾與辛○○、「花豹」等人
          商討，由其出面扛下強盜刑責，並虛擬其他不知真實
          姓名之共犯綽號，係在警方依相關監聽資料得知庚○○與辛○○互動密切，且辛○○已供出其他共犯，庚○○自知難以圓謊，始供出辛○○、甲○○、「花豹
          」及「阿勇」等共犯。是證人庚○○、辛○○於警詢
          階段雖有合意由庚○○扛下刑責，然顯非勾串證詞誣
          陷被告丁○○，否則證人庚○○在為警查獲初次警詢
          時，即可誣指被告丁○○為共犯。以證人庚○○不僅
          未於初次警詢時即指證被告丁○○，於嗣後坦承供出
          其他共犯姓名時，亦僅證述被告丁○○的綽號「阿勇
          」，並未直接提供被告丁○○的真實姓名供警方查證
          ，由此亦可得知證人庚○○並無誣陷被告丁○○之行
          為，其與證人辛○○於警詢階段合意由其出面扛下刑
          責之行為，亦難為被告丁○○有利之認定。
      (四)證人乙○○之證詞，不足為被告丁○○有利之認定：
        1.證人乙○○固於本院審理時證稱：伊當天是陪同黃才
          三、「全董」前往新竹科學園區「科技生活館」投標
          工程，是「全董」邀約伊與被告丁○○陪同。當天 8
          時許，伊駕駛車號 8538-UA號自用小客車搭載被告丁○○與「全董」，黃才三則自行駕車，在臺中市○○○路與崇德路口會合後，從中清交流道上中山高速公
          路，下新竹交流道後直接到新竹科學園區，並將車輛
          停在新竹科學園區「科技生活館」停車場，再進去「
          科技生活館」 1樓的漢堡王餐廳吃早餐，黃才三則過
          去「科技生活館」管理局大樓看看有無得標，後來黃
          才三打電話給「全董」說沒有得標還是停標，且說他
          要回臺北，伊與被告丁○○、「全董」就與黃才三在
          「科技生活館」管理局會合，就各自開車離開，伊將
          被告丁○○載到臺中市進化北與崇德路停車場，被告
          丁○○就開自己的車離開。前開過程中，被告丁○○
          都與伊和「全董」在一起，沒有看到被告丁○○有帶
          任何包包或通訊器材，也沒有看到被告丁○○以無線
          電對講機與他人通話等語（詳本院卷(一)第174至175頁
          背面）。然被告丁○○實為駕駛車號 8538-UA號自用
          小客車，並將該車停放在「科技生活館」停車場之人
          ，證人乙○○就此部分有所隱瞞，已如前述，是其證
          詞之真實性已非無疑。
        2.證人乙○○於本院審理時證稱伊是陪同黃才三、「全
          董」前開新竹科學園區「科技生活館」投標工程，卻
          對投標的標案名稱、內容、細節、投標金額、押金、
          有無公告底價、事後有無得標或停標等情節完全不清
          楚（詳本院卷(一)第 175、178、179頁），且既與「全
          董」及被告丁○○陪同黃才三遠從臺中前往新竹科學
          園區「科技生活館」參與競標，投標期間證人乙○○
          、「全董」及被告丁○○卻只待在漢堡王餐廳聊天、
          看報紙，完全未參與任何競標過程，亦未對競標施以
          任何助力，本已令人對證人乙○○、「全董」及被告
          丁○○於案發當日前往新竹科學園區「科技生活館」
          的真實目的生疑。再者，證人乙○○於97年8月6日警
          詢時陳稱97年5月20日是伊駕駛車號8538-UA號自用小
          客車前往「科技生活館」，車上還有被告丁○○坐在
          右邊乘客座，記得當天車上共有 3人，另名男子已不
          記得，也沒有任何印象。伊與被告丁○○及該名男子
          在「科技生活館」內等候，當有人標得有關機械買賣
          的招標工程，伊等就前去向得標人直接以現金買賣方
          式取得得標的內容，伊等並沒有攜帶現金前往，因如
          有人得標的話，伊等再與得標人商量是否有意外標，
          如得標人願意的話，所有的金額由「杉董」準備等語
          （詳刑事警察局警卷第53至55頁），以當日既係「全
          董」找其與被告丁○○前往新竹科學園區「科技生活
          館」，卻於警詢時陳述與其和被告丁○○同車之男子
          毫無任何印象，且無法陳述其相關資料及綽號，更已
          令人懷疑是否真有「全董」之人與其和被告丁○○同
          車前往新竹科學園區「科技生活館」，及黃才三要參
          與競標工程之事實。又依證人乙○○於警詢時之證詞
          ，顯然，案發當日伊與被告丁○○根本不是前往參與
          競標，而係準備向得標的人商量是否有意轉包，此與
          證人乙○○於本院審理時證述是參與競標，亦明顯不
          同，證人乙○○就此亦無法為合理之說明，致使證人
          乙○○與被告丁○○前往新竹科學園區「科技生活館
          」的目的，更顯撲朔迷離。
        3.證人乙○○於本院審理時亦同時證稱伊沒有看到被告
          丁○○有帶包包，手上也沒有拿東西，至於身上其他
          地方有無帶東西，伊並不知道等語（詳本院卷(一)第17
          9 頁背面）。而依證人辛○○的證詞可知，渠等使用
          之無線電對講機僅有手掌般大小，客觀上本即容易攜
          帶及藏放，況證人乙○○亦證稱不知被告丁○○身上
          其他地方有無攜帶物品，是無從以證人乙○○之證詞
          ，推翻證人辛○○、甲○○及庚○○有關被告丁○○
          有使用無線電對講機之證詞。再者證人乙○○於本院
          審理時亦證稱：「（這1、2個小時，你們 3人在漢堡
          王都在做什麼事情？）聊天、看報紙；（丁○○都沒
          有離開你的視線嗎？）如我剛才所述，他有去上廁所
          ，他去廁所的話，我就不知道，不可能完全沒有離開
          我的視線，他可能有去上廁所；在漢堡餐廳的時候，
          我們都是在一起，至於丁○○他有可能去上廁所，獨
          自離開餐廳的時間，我就不曉得他去那裡；（你跟丁○○在漢堡王這段時間，甚至從到達新竹科學園區開
          始，你是有全程注意丁○○的一舉一動？）他上廁所
          與我暫時性分開一定是有的，而這段時間他離開我的
          視線到那裡去了，我是不知道的；（你與丁○○在新
          竹這段時間，丁○○是否確實有離開過你的視線？）
          離開一定是有的，但是我不知道他去那裡，上廁所也
          是我以為他是上廁所等語（詳本院卷(一)第176、178、
          179背面），被告丁○○亦坦承在漢堡王餐廳期間有
          與證人乙○○分開去上廁所、到走廊抽菸或到車上拿
          檳榔等語。而證人庚○○於本院審理時亦證稱：被告
          丁○○有獨自在渠等行搶的路線上及「科技生活館」
          外面類似涼亭的地方走動等語（詳本院卷(一)第 185頁
          ），足認被告丁○○的行為，並非全程在證人乙○○
          監控之下，是縱認證人乙○○證述其並未見到被告丁○○使用無線電對講機之證詞屬實，充其量亦僅就其
          注意到被告丁○○的時候，被告丁○○並未使用無線
          電對講機之事實為陳述，亦難據此推翻證人辛○○、
          甲○○及庚○○有關被告丁○○有以無線電對講機與
          「花豹」聯繫，並告知下手強盜對象之證詞。
        4.本案雖經檢察官偵查後，認定證人乙○○並未參與加
          重強盜犯行，而就證人乙○○為不起訴處分。然證人
          乙○○有關案發當日前往「科技生活館」之目的，既
          非無疑，而有關係被告丁○○駕駛車號 8538-UA號自
          用小客車，將車輛停放在「科技生活館」之證述，證
          人乙○○復為虛偽之證述，是其證詞已不足為被告丁○○之認定。
      (五)有關其他涉嫌人後續查證部分，不足為被告丁○○有利
        之認定：
        1.內政部警政署保安警察第二總隊第三大隊第一中隊於
          案發當時係針對被害人壬○○陳述提領收購價金係與
          李梅雀於97年5月20日8時33分許，向彰化第六信用合
          作社秀水分社，以臨櫃提款方式提領，經警方調閱李
          梅雀通聯紀錄，發現李梅雀於案發前與其子周新民有
          通聯紀錄，再經調閱案發地點相關監視錄影資料，發
          現周新民於案發當日 10時2分，有至案發地點「科技
          生活館」停車場與李梅雀會合，乃朝向被害人壬○○
          周邊人物進行調查，並非業已鎖定李梅雀、周新民犯
          罪證據。再經該中隊積極調閱被害人壬○○周邊相關
          人士之通聯紀錄，經通聯比對結果均無法有效突破偵
          辦進度，該中隊乃轉變偵辦方向，加強過濾發現案發
          當時歹徒使用之作案交通工具為懸掛車號 RX-7476號
          車牌之三菱黑色自用小客車，且查證該車牌為失竊車
          牌後，於上開車牌失竊地點發現上開三菱黑色自用小
          客車之真實車牌為車號 3931-TZ號，車主為「萬達租
          車行」，經調閱租賃契約書發現保證人為韓久龍後，
          於97年 5月31日將韓久龍拘提到案，經清查韓久龍使
          用之電話發現童士龍、被告甲○○亦涉及本案，再循
          線查知被告辛○○、丁○○、「花豹」亦有參與本件
          加重強盜犯行。經該中隊綜合比對被告辛○○等人之
          通聯資料、通訊監察譯文，並未發現與李梅雀、周新
          民有任何連結。被告辛○○、丁○○、甲○○、庚○○、韓久龍亦未曾提及李梅雀、周新民參與本件加重
          強盜犯行，且依被告辛○○、庚○○供述，原先被告
          丁○○設定強盜對象係前來投標的 1對夫婦，然因該
          夫婦周遭人數眾多不易行搶，遂臨時以無線電通知被
          告辛○○等人改變作案目標，實際搶得金額 100餘萬
          元，由渠等朋分為五份，每份約20萬元，並未提及李
          梅雀、周新民有朋分到贓款，故排除李梅雀、周新民
          涉案之可能性。
        2.該中隊於97年 8月18日借提庚○○前往臺中市西屯區
          ○○ ○街35號附近尋找「花豹」住處及使用之交通工
          具，順利找出其住處及使用之機車（車號 869-QAZ、
          車主為「花豹」女友賴郁涵），經警方埋伏多日皆無
          所獲，旋轉移對賴郁涵進行查證（相關查證過程，因
          「花豹」尚未到案，有偵查不公開之必要，過程內容
          詳卷），惟仍無所獲，且尚無從得知其真實姓名。
        3.以上情節詳如內政部警政署保安警察第二總隊第三大
          隊第一中隊97年12月4日保二(三)(1)警創字第097000433
          3號函暨職務報告（詳本院卷(一)第 127至132頁）。足
          認警方僅係因偵辦方向先朝被害人壬○○周遭人士進
          行查證，並對任何可能之對象展開調查，而初步查證
          李梅雀、周新民是否涉案，並於調查過程排除李梅雀
          、周新民涉案之可能性。警方並非業已掌握李梅雀、
          周新民涉案之證據，而鎖定李梅雀、周新民進行調查
          ，要難因警方初步查證方向係朝與被害人壬○○共同
          提款之李梅雀及李梅雀之子周新民，而執為被告丁○○並未犯案之有利證據。至於「花豹」因尚未到案，
          且因偵辦過程中斷，而無從查證其真實姓名，然「花
          豹」確有犯案之情，業經證人即被告辛○○、甲○○
          、庚○○證述明確，目前自有待檢警機關透過偵查作
          為，將「花豹」繩之以法，然亦無從以「花豹」尚未
          到案，而執為被告丁○○並未犯案之有利證據。
（三）審判期日應調查之證據，係指該證據具有與待證事實之關
      聯性、調查之可能性，客觀上並確為法院認定事實適用法
      律之基礎，亦即具有通稱之有調查必要性者，故其範圍並
      非漫無限制，必其證據與判斷待證事實之有無，具有關連
      性，得以推翻所確認之事實，而為不同之認定，若所證明
      之事項已臻明確，即欠缺調查之必要性，或已無調查之可
      能性，即無再行調查之必要。被告丁○○的選任辯護人雖
      聲請傳喚綽號「長腳」之男子到庭作證，以證明證人辛○○等人係因債務糾紛而挾怨報復，故為虛偽證詞，然被告
      丁○○及其選任辯護人並未提供「長腳」之真實姓名、年
      籍、住址或其他資訊供法院查證傳喚到庭，迄至目前為止
      ，仍無調查之可能性，本院自無調查之必要，附此說明。
（四）綜上所述，本案事證明確，被告辛○○、丁○○、甲○○
      犯行，均堪認定。
三、論罪科刑：
（一）按法規競合，係因其 1個犯罪行為，同時有符合該犯罪構
      成要件之數個法規可適用，則於行為時若無法規競合之情
      形，迨於行為後始制定較普通法處罰為重之特別法，基於
      刑法第 1條前段之罪刑法定原則，自無適用行為後始制定
      之較重處罰之特別法之餘地；此與刑法第2條第1項但書，
      因有利於行為人而為罪刑法定原則例外之情形不同（最高
      法院97年度臺上字第5114號判決參照）。國民身分證原屬
      刑法第212條之特種文書，而戶籍法於97年5月28日增訂公
      布第75條第 1項，規定：「意圖供冒用身分使用，而偽造
      、變造國民身分證，足以生損害於公眾或他人者，處 5年
      以下有期徒刑、拘役或科或併科新臺幣50萬元以下罰金」
      ；依其內容，關於國民身分證部分，應屬刑法第 212條之
      特別規定，惟本案被告辛○○變造國民身分證部分的犯罪
      時間，既係在戶籍法增訂公布第75條第 1項處罰條文之前
      ，揆諸罪刑法定原則，自無戶籍法第75條第 1項規定之適
      用，核先說明。
（二）按國民身分證、汽車駕駛執照，均係證明身分、能力之用
      ，屬刑法第 212條之特種文書。又按刑法上所謂兇器，其
      種類並無限制，凡客觀上對於人之生命、身體、安全構成
      威脅，具有危險性之兇器均屬之。而被告辛○○、甲○○
      等人用以行竊車牌之梅花扳手，係屬金屬材質，長約20公
      分，質地堅硬；被告辛○○、丁○○、甲○○用以強盜財
      物所用之開山刀，為金屬材質，質地堅硬，刀鋒銳利；空
      氣槍雖不具殺傷力，惟屬堅硬材質，持以敲擊人體，亦足
      以造成傷害，顯見客觀上均足以對人之生命、身體造成危
      害，具危險性，確屬兇器。核被告辛○○上開所為，係犯
      刑法第216條、第212條之行使變造特種文書罪、同法第21
      6條、第210條之行使偽造私文書罪、同法第321條第1項第
      3款、第4款之結夥3人以上，攜帶兇器竊盜罪及同法第330
      條第1項結夥3人以上，攜帶兇器強盜罪；被告丁○○所為
      ，係犯刑法第330條第1項結夥 3人以上，攜帶兇器強盜罪
      ；被告甲○○所為，係犯刑法第321條第1項第3款、第4款
      之結夥3人以上，攜帶兇器竊盜罪及同法第 330條第1項結
      夥3人以上，攜帶兇器強盜罪。
（三）被告辛○○、庚○○與綽號「阿清」之不詳姓名成年男子
      間，就上開行使變造特種文書罪；被告辛○○、庚○○間
      ，就上開行使偽造私文書罪；被告辛○○、甲○○、庚○○、綽號「花豹」之不詳姓名成年男子間，就上開結夥 3
      人以上，攜帶兇器竊盜罪；被告辛○○、丁○○、甲○○
      、庚○○及綽號「花豹」之不詳姓名成年男子間，就上開
      結夥 3人以上，攜帶兇器強盜罪，分別具有犯意聯絡及行
      為分擔，分別應論以共同正犯。
（四）被告辛○○與庚○○在上開租賃契約書之私文書上偽造「
      丙○○」署押（含簽名及指印）之行為，為偽造私文書之
      階段行為；偽造私文書後復持以行使，及變造特種文書後
      復持以行使，其偽造、變造之低度行為，分別為行使之高
      度行為所吸收，均不另論罪。被告辛○○以同 1行使行為
      ，同時行使偽造私文書及變造特種文書，為想像競合犯，
      依刑法第55條前段，從1重以行使偽造私文書罪處斷。
（五）被告辛○○行使偽造私文書部分，公訴意旨雖未論及，然
      既與被訴行使變造特種文書部分，為想像競合裁判上 1罪
      關係，本為起訴效力所及，本院自應併予審理；併案審理
      （97年度偵字第 23316號）部分，與被告甲○○被起訴部
      分為事實上 1罪關係，本為起訴效力所及，本院自應予以
      審理。
（六）被告丁○○曾於87年間因竊盜案件，經臺灣高等法院臺中
      分院，以87年度上訴字第1715號，判處有期徒刑1年6月確
      定；同年間因違反槍砲彈藥刀械管制條例，經最高法院以
      89年度臺上字第80號，判處有期徒刑1年6月確定；同年間
      再因懲治盜匪條例案件，經臺灣南投地方法院，以87年度
      訴字第 206號，判處有期徒刑8年2月確定，並經臺灣高等
      法院臺中分院，以89度聲字第294號，就上開3個有期徒刑
      ，定其應執行之刑為有期徒刑10年確定，被告丁○○入監
      服刑後，於95年10月12日縮短刑期假釋出監，刑期原至98
      年4月12日假釋期滿，惟適逢中華民國 96年罪犯減刑條例
      施行，被告丁○○上開竊盜及違反槍砲彈藥刀械管制條例
      所處之刑，分別減為有期徒刑9月、9月，並與上開懲治盜
      匪條例案件所處之有期徒刑8年2月，定其應執行之刑為有
      期徒刑8年10月確定，而提前於97年3月 1日假釋期滿，視
      為執行完畢等情，有臺灣高等法院被告前案紀錄表在卷可
      稽，被告丁○○前受有期徒刑執行完畢， 5年以內再故意
      犯本件有期徒刑以上之加重強盜罪，為累犯，爰依刑法第
      47條第1項規定加重其刑。
（七）爰審酌被告辛○○曾於90年間，因懲治盜匪條例案件，經
      臺灣高等法院臺中分院，以92年度上訴字第1159號，判處
      有期徒刑7年4月確定，被告辛○○入監服刑後，於97年 2
      月5日縮短刑期假釋出監，刑期至100年 1月11日期滿，目
      前仍在假釋期間；被告丁○○有竊盜、違反槍砲彈藥刀械
      管制條例、懲治盜匪條例之刑事前案紀錄；被告甲○○有
      竊盜、詐欺及毒品危害防制條例等刑事前案紀錄，有臺灣
      高等法院被告前案紀錄表在卷可稽，堪認渠等品行均不佳
      ，並斟酌被告 3人均年輕力壯，卻不思以正當途徑掙取金
      錢，被告辛○○冒用「丙○○」名義，行使變造特種文書
      及偽造私文書，向「萬達租車行」租車而為本件強盜犯行
      ，被告辛○○、甲○○攜帶兇器行竊車號 RX-7476車牌，
      懸掛於租得之上開自用小客車，以掩飾其強盜犯行，犯罪
      動機均屬不當，被告辛○○、丁○○、甲○○於光天化日
      下，攜帶客觀上足供兇器使用之玩具槍、開山刀，致使被
      害人壬○○不能抗拒，而強取被害人壬○○所有裝有現金
      105 萬元、面額分別為13萬元、170萬元之本票各1張及面
      額6萬元支票1張之電腦背包，犯罪手段難謂平和，且嚴重
      影響社會治安，造成被害人鉅額損失，所生危害甚鉅，被
      告丁○○係本件加重強盜犯行之主導人物，且巧妙運用以
      無線電對講機與被告辛○○、甲○○、庚○○及「花豹」
      聯繫之模式，替代手機聯繫之方式，除能適時埋伏在人群
      中，提供被告辛○○等人下手強盜之對象外，同時可製造
      不在場證明，規避實施強盜過程中的風險，迴避事後警方
      依相關通聯紀錄查證之可能性，犯後復以上開計畫飾詞否
      認犯罪，惡性非輕且態度不佳，被告辛○○、甲○○實際
      參與分擔強盜犯行，惡性非輕，惟渠等犯後業已坦承犯行
      ，態度尚稱良好等一切情狀，分別量處如主文所示之刑，
      並就被告辛○○、甲○○所處之刑，定其應執行之刑，以
      示懲儆。
（八）被告辛○○在上開租賃契約書上所偽造「丙○○」之署押
      共7枚（含簽名3枚及指印4枚），均應依刑法第219條之規
      定，不問屬於犯人與否，均沒收之。又扣案不具殺傷力之
      空氣槍1支（含彈匣1個）（槍枝管制編號桃警鑑00000000
      00號），為被告甲○○所有供其與被告辛○○、丁○○、
      庚○○及綽號「花豹」之成年男子，共同為上開加重強盜
      犯行所用之物，業據被告甲○○供陳在卷，爰依刑法第38
      條第1項第2款之規定沒收之。又被告庚○○所有張貼於變
      造之丙○○國民身分證、汽車駕駛執照上之個人照片各 1
      張，固係供被告辛○○、庚○○及「阿清」犯行使變造特
      種文書罪所用之物；而被告甲○○所有供行竊車號RX-747
      6號車牌所用之梅花扳手1支、被告甲○○所有供上開加重
      強盜犯行所用之口罩 2個、被告丁○○所有供上開加重強
      盜犯行所用之無線電對講機 2支、共犯庚○○所有供上開
      強盜犯行所用之黑色手套 4雙，固為供上開犯罪所用之物
      ，然既未經警方扣押在案，且非違禁物，為免日後執行之
      困難，爰不為沒收之諭知，而被告庚○○持以犯上開強盜
      犯行之開山刀 1支，係被告庚○○向不知情之廖佑斌所借
      用，非屬被告庚○○或共犯所有，且非違禁物，本院無從
      為沒收之諭知，附此說明。
據上論斷，應依刑事訴訟法第299條第1項前段，刑法第28條、第
210條、第212條、第216條、第321條第1項第3款、第4款、第330
條第1項、第47條第1項、第55條前段、第51條第5款、第38條第1
項第2款、第219條，刑法施行法第1條之1第1項、第2項前段，判
決如主文。
中    華    民    國    98    年    4     月    13    日
                  刑事第十三庭  審判長法  官  陳  得  利
                                      法  官  許  月  馨
                                      法  官  黃  裕  仁
以上正本證明與原本無異。
如不服本判決應於收受判決後10日內向本院提出上訴書狀，並應
敘述具體理由；其未敘述上訴理由者，應於上訴期間屆滿後20日
內向本院補提理由書（均須按他造當事人之人數附繕本）「切勿
逕送上級法院」。
                                      書記官  鐘  麗  芳
中    華    民    國    98    年    4     月    13    日
附錄本案論罪科刑法條全文：
中華民國刑法第210條：
偽造、變造私文書，足以生損害於公眾或他人者，處 5年以下有
期徒刑。
中華民國刑法第212條：
偽造、變造護照、旅券、免許證、特許證及關於品行、能力服務
或其他相類之證書、介紹書，足以生損害於公眾或他人者，處 1
年以下有期徒刑、拘役或300元以下罰金。
中華民國刑法第216條：
行使第210條至第215條之文書者，依偽造、變造文書或登載不實
事項或使登載不實事項之規定處斷。
中華民國刑法第321條第1項第3款、第4款：
犯竊盜罪而有左列情形之1者，處6月以上5年以下有期徒刑：
三、攜帶兇器而犯之者。
四、結夥3人以上而犯之者。
刑法第330條第1項：
犯強盜罪而有第321條第1項各款情形之1者，處7年以上有期徒刑
。
中華民國刑法施行法第1條之1
中華民國94年1月7日刑法修正施行後，刑法分則編所定罰金之貨
幣單位為新臺幣。
94年1月7日刑法修正時，刑法分則編未修正之條文定有罰金者，
自94年1月7日刑法修正施行後，就其所定數額提高為30倍。但72
年6月26日至 94年1月7日新增或修正之條文，就其所定數額提高
為3倍。


司法院資訊處製作；財團法人民間司法改革基金會備份。
